【裁判字號】    98,交聲,1350
【裁判日期】    980630
【裁判案由】    交管條例聲異
【裁判全文】
臺灣板橋地方法院交通事件裁定
原處分機關  臺北市交通事件裁決所
異  議  人
即受處分人  甲○○
上列異議人即受處分人因違反道路交通管理處罰條例案件，對於
臺北市交通事件裁決所民國98年 5月26日所為如附表所示之裁決
處分，聲明異議，本院裁定如下：
    主  文
原處分均撤銷。
甲○○不罰。
    理  由
一、按汽車（包括機器腳踏車）駕駛人在設有禁止停車標誌之處
    所停車，處新臺幣（下同）六百元以上一千二百元以下罰鍰
    ，道路交通管理處罰條例第五十六條第一項第四款固有明文
    。惟按道路交通管理處罰條例所規定之罰鍰、吊扣證照、記
    點之裁罰，本屬行政罰之性質（參照行政罰法第一條、第二
    條將罰鍰、吊扣證照、記點之處分均定為行政罰），而民國
    九十四年二月五日公布，自九十五年二月五日生效施行之行
    政罰法，係行政罰之基本法，其第七條第一項規定：「違反
    行政法上義務之行為非出於故意或過失者，不予處罰」。考
    量此條文之立法理由係因現代國家基於「有責任始有處罰」
    之原則，對於違反行政法上義務之處罰，應以行為人主觀上
    有可非難性及可歸責性為前提，如行為人主觀上並非出於故
    意或過失情形，應無可非難性及可歸責性，故明定不予處罰
    ；且現代民主法治國家對於行為人違反行政法上義務欲加以
    處罰時，應由國家負證明行為人有故意或過失之舉證責任，
    方為保障人權之進步立法，合先敘明。
二、本件原處分認異議人即受處分人甲○○所有之車號Ｎ九二─
    六○二號重型機車，於如附表所示之時間，在如附表所示設
    有禁止停車標誌之處所違規停車，經臺北市停車管理工程處
    交通助理人員拍照採證逕行舉發。受處分人委託其父於應到
    案日期前之九十七年十二月三十日提出申訴，經原處分機關
    函請舉發機關調查結果，仍認受處分人有上開在設有禁止停
    車標誌之處所停車，原處分機關乃依道路交通管理處罰條例
    第五十六條第一項第四款及違反道路交通管理事件統一裁罰
    基準表規定，分別裁處罰鍰一千二百元（詳如附表「處罰主
    文」欄所示）。
三、異議意旨略以：本件舉發違規時間均在異議人出國期間，出
    國前此段騎樓可以停車，嗣於異議人出國期間修改為不可停
    車，當時異議人不在國內無法遵循，爰聲請撤銷原處分等語
    。
四、經查：異議人所有之上開機車於如附表所示時、地，在設有
    禁止停車標誌之處所違規停車之事實，固有如附表所示之舉
    發違反道路交通管理事件通知單五紙、採證照片六幀附卷可
    稽，觀諸九十七年十一月二十八日拍攝之採證照片，異議人
    機車停放之路段，雖設有「騎樓‧人行道禁止停車」標誌牌
    ，惟該路段係於九十七年十一月二十八日全面實施機車退出
    騎樓、人行道之禁止停放管制，路權回歸行人專用，並於道
    路沿線設有禁止停車標誌牌，騎樓、人行道均禁止停放車輛
    等情，業據臺北市停車管理工程處於九十八年一月十二日以
    北市停管字第○九八三○○六三五○○號書函函覆明確；又
    異議人前係於九十七年十月二十二日出境，嗣於九十八年二
    月二十八日始行入境一節，亦有法務部入出境資訊連結作業
    列印資料一紙在卷足憑，衡諸一般生活經驗，若欲將機車停
    放於一地達數月之久，當會覓得合法之停車位後始停放之，
    以免遭到連續舉發，復參以卷附採證照片所示，異議人機車
    始終停放於同一地點未曾移動之情，堪認異議人所辯，核與
    事實相符，應值採信；參核上情，異議人於九十七年十月二
    十二日出國前將前述機車停放於本件舉發違規地點時，該處
    並未設有禁止停車標誌，亦尚未實施機車退出騎樓之禁止停
    放管制，自無從認異議人有何違規停車之行為，縱於異議人
    停車期間內，該處新設置禁止停車標誌，惟異議人機車既係
    繼續性停放於該處，未曾移動，亦即異議人並無於該處新設
    有禁止停車之標線後，另於該處為停車之行為，自不能令異
    議人就此事後發生且非其所能掌控、預期之事由，課以違規
    之處罰，其理至明。原處分機關未予詳查上情，徒憑原舉發
    機關之舉發，逕予分別裁處罰鍰一千二百元（詳如附表「處
    罰主文」欄所示），難認適法，無可維持。是本件聲明異議
    為有理由，應由本院將原處分均撤銷，改諭知異議人不罰，
    以昭審慎。
據上論斷，應依道路交通案件處理辦法第二十條前段，裁定如主
文。
中    華    民    國    98    年    6     月    30    日
                    交通法庭    法  官  劉  安  榕
以上正本證明與原本無異
如不服本裁定，應於裁定送達後5 日內敘明抗告理由，向本院提
出抗告狀。
                                書記官  陳  盈  真
中    華    民    國    98    年    6     月    30    日
附表：
┌─────┬────┬────┬─────┬─────┬──────┐
│   編號   │違規時間│違規事實│舉發單位/ │裁決書    │違反法條    │
├─────┼────┤        │通知單編號│          ├──────┤
│ 本院案號 │違規地點│        │          │          │處罰主文    │
├─────┼────┼────┼─────┼─────┼──────┤
│    (一)    │97/11/28│在設有禁│臺北市停車│北市○○○○道路交通管理│
│          │10:33   │止停車標│管理工程處│第裁22-1AD│處罰條例第56│
│98交聲1346│臺北市  │誌之處所│/97年12月2│503013號  │條第1項第4款│
│          │樂利路56│停車    │日 /北市交│          ├──────┤
│          │號週邊  │        │停字第1AD5│          │罰鍰新臺幣1 │
│          │        │        │03013號   │          │千2百元     │
├─────┼────┼────┼─────┼─────┼──────┤
│    (二)    │97/12/10│在設有禁│臺北市停車│北市○○○○道路交通管理│
│          │15:53   │止停車標│管理工程處│第裁22-1AD│處罰條例第56│
│98交聲1347│臺北市樂│誌之處所│/ 97年12月│519406號  │條第1項第4款│
│          │利路56號│停車    │12日/ 北市│          ├──────┤
│          │週邊    │        │交停字第1A│          │罰鍰新臺幣1 │
│          │        │        │D519406號 │          │千2百元     │
├─────┼────┼────┼─────┼─────┼──────┤
│    (三)    │97/12/12│在設有禁│臺北市停車│北市○○○○道路交通管理│
│          │09:33   │止停車標│管理工程處│第裁22-1AD│處罰條例第56│
│98交聲1348│臺北市樂│誌之處所│/ 97年12月│525086號  │條第1項第4款│
│          │利路56號│停車    │16日/ 北市│          ├──────┤
│          │週邊    │        │交停字第1A│          │罰鍰新臺幣1 │
│          │        │        │D525086號 │          │千2百元     │
├─────┼────┼────┼─────┼─────┼──────┤
│    (四)    │97/12/15│在設有禁│臺北市停車│北市○○○○道路交通管理│
│          │10:55   │止停車標│管理工程處│第裁22-1AD│處罰條例第56│
│98交聲1349│臺北市樂│誌之處所│/ 97年12月│527127號  │條第1項第4款│
│          │利路56號│停車    │17日/ 北市│          ├──────┤
│          │週邊    │        │交停字第1A│          │罰鍰新臺幣1 │
│          │        │        │D527127號 │          │千2百元     │
├─────┼────┼────┼─────┼─────┼──────┤
│    (五)    │97/12/17│在設有禁│臺北市停車│北市○○○○道路交通管理│
│          │13:01   │止停車標│管理工程處│第裁22-1AD│處罰條例第56│
│98交聲1350│臺北市樂│誌之處所│/ 97年12月│533317號  │條第1項第4款│
│          │利路56號│停車    │22日/ 北市│          ├──────┤
│          │週邊    │        │交停字第1A│          │罰鍰新臺幣1 │
│          │        │        │D533317號 │          │千2百元     │
└─────┴────┴────┴─────┴─────┴──────┘


司法院資訊處製作；財團法人民間司法改革基金會備份。
